臺灣基隆地方法院刑事判決　　　　　　　 96年度易字第807號
公　訴　人　臺灣基隆地方法院檢察署檢察官
被　　　告　丙○○
上列被告因業務侵占案件，經檢察官提起公訴（96年度偵字第
5006號），被告就被訴事實為有罪之陳述，本院合議庭裁定由受
命法官獨任進行審判，經改依簡式審判程序審理後判決如下：
    主  文
丙○○連續意圖為自己不法之所有，而侵占對於業務上所持有之
物，處有期徒刑拾月，減為有期徒刑伍月，如易科罰金，以銀元
參佰元即新台幣玖佰元折算壹日。
    事  實
一、丙○○自民國75年間某日起至94年4月6日止，係位於基隆市
    ○○路290號【阿樂哈股份有限公司（下稱阿樂哈公司）】
    所僱用之會計小姐，為從事業務之人，負責公司營收款項及
    支出之業務，竟基於意圖為自己不法所有之概括犯意，利用
    業務之便，連續於附表所示之日期，將阿樂哈公司應支付如
    附表所示健保費、勞保費、地價稅、房屋稅、股東紅利及客
    戶之款項或貨款，製作支付傳票，而未實際支付，總計新臺
    幣（下同）1,770,358元之款項予以侵吞入己，據為己用。
二、案經告發人甲○○訴由臺灣基隆地方法院檢察署檢察官偵查
    起訴。
    理  由
壹、程序事項：
    本件被告丙○○所犯者非為死刑、無期徒刑、最輕本刑為3
    年以上有期徒刑之罪或高等法院管轄第一審案件，其於準備
    程序進行中，先就被訴事實為有罪之陳述，經告知其簡式審
    判程序之旨，並聽取公訴人、被告之意見後，本院業已依刑
    事訴訟法第273條之1第1項之規定，裁定由受命法官獨任以
    簡式審判程序進行本案之審理，從而，本案證據之調查，即
    不受刑事訴訟法第159條第1項之限制，合先敘明。
貳、實體事項：
一、上開事實，業據被告於檢察事務官偵查中及本院審理時坦承
    在卷，核與告發人甲○○、阿樂哈公司之董事蔡范學慧於檢
    察事務官所指述情節相符，並有阿樂哈公司款項支配表影本
    （不含健保滯納金、勞保費滯納金）、存款存摺內頁影本、
    支出傳票影本、被告於94年4月6日之聲明稿影本、對帳單明
    細表及付款證明單影本附卷可資佐證，綜上與被告自白事實
    相符，本案事證明確，被告之犯行洵堪認定，應依法論科。
二、論罪科刑：
(一)、查被告行為後，刑法業於94年1 月7 日修正、94年2 月2 日
    公布，並於95年7 月1 日起施行（下稱新法，修正前刑法下
    稱舊法）。按「行為後法律有變更者，適用行為時之法律，
    但行為後之法律有利於行為人者，適用最有利於行為人之法
    律。」，新法第2 條第1 項定有明文。此條規定係規範行為
    後法律變更所生新舊法律比較適用之準據法，本身尚無新舊
    法比較之問題，於新法施行後，應一律適用新法第2 條第1
    項之規定，為「從舊從輕」之比較，先予敘明（最高法院95
    年度第八次刑事庭會議決議一(一)參照）。茲就本案新舊法比
    較結果說明如下：
  1.被告行為後，刑法施行法於95年6月14日修正，增訂第1條之
    1，明訂中華民國94年1月7日刑法修正施行後，刑法分則編
    所定罰金之貨幣單位為新台幣。94年1月7日刑法修正時，刑
    法分則編未修正之條文定有罰金者，自94年1月7日刑法修正
    施行後，就其所定數額提高為30倍，但72年6月26日至94年1
    月7日新增或修正之條文，就其所定數額提高為3倍。惟因原
    本刑法條文罰金之單位為銀元，與新台幣之折算比例為3比
    1，復因罰金罰鍰提高標準條例第1條之適用，罰金數額業已
    提高10倍，因而實際上所得科處罰金之總數，固未提高，惟
    刑法第33條第5款並經修正，罰金最低額由銀元1元以上，修
    正為新台幣1,000元以上，以百元計算之。因之刑法分則條
    文中有罰金刑者，其罰金之最低額業經修正為新台幣1,000
    元以上，以舊法之規定有利被告，本件被告所犯如後所述之
    刑法第336條第2項業務侵占罪之法定刑中有罰金刑，故應依
    新法第2條第1項前段規定，適用被告行為時之刑法第336條
    第2項（條文本身未修正）規定論處（最高法院95年度第八
    次刑事庭會議決議三(一)1.參照）。
  2.被告先後多次侵占業務上所收取之運費，時間緊接，且觸犯
    構成要件相同之罪名，顯係基於概括犯意為之，依舊法第56
    條連續犯之規定，得論以一罪，並依法加重其刑，然因新法
    刪除第56條連續犯之規定，致被告上開多次業務侵占犯行應
    分論併罰，經比較新舊法結果，修正後之新法並非較有利於
    被告，依新法第2條第1項前段規定，自應適用被告行為時之
    舊法，仍以第56條連續犯之規定，論以一罪，並依法加重其
　　刑（最高法院95年度第八次刑事庭會議決議五(四)1.參照）。
  3.被告行為時之刑法第41條第1項前段規定：「犯最重本刑為5
    年以下有期徒刑以下之刑之罪，而受6個月以下有期徒刑或
    拘役之宣告，因身體、教育、職業、家庭之關係或其他正當
    事由，執行顯有困難者，得以1元以上3元以下折算1日，易
    科罰金。」又修正前罰金罰鍰提高標準條例第2條（於95年7
    月1日修正刪除）規定，就其原定數額提高為100倍折算1日
    ，則本件被告行為時之易科罰金折算標準，最高得以銀元
    300元折算1日，經折算為新臺幣後，最高得以新臺幣900元
    折算為1日。惟95年7月1日施行之刑法第41條第1項前段則規
    定：「犯最重本刑為5年以下有期徒刑以下之刑之罪，而受6
    個月以下有期徒刑或拘役之宣告者，得以新臺幣1000元、
    2000元或3000元折算1日，易科罰金。」比較修正前後之易
    科罰金折算標準，以修正前之規定，較有利於被告。
(三)、核被告所犯為刑法第336條第2 項之業務侵占罪。被告先後
    多次侵占行為，時間緊接，且觸犯構成要件相同之罪名，顯
    係出於概括犯意為之，為連續犯，應依舊法第56條規定，加
    重其刑。爰審酌被告前無不良素行，因受先生遭人倒債連累
    ，始侵占公司款項，衡其侵占之金額，犯後坦承犯行，迄今
    尚未與公司達成和解等一切情狀，量處如主文所示之刑。
(四)、按被告行為後，中華民國九十六年罪犯減刑條例業於96 年7
    月4日公布，並自同年7月16日起施行，依該條例第2條第1項
    3款規定：犯罪在96年4月24日以前者，除中華民國九十六年
    罪犯減刑條例另有規定外，有期徒刑、拘役或罰金，減其刑
    期或金額2分之1，且依本條例應減刑之罪，未經判決確定者
    ，於裁判時，減其宣告刑。依前項規定裁判時，應於判決主
    文同時諭知其宣告刑及減得之刑，同條例第7條亦有明定。
    再按犯最重本刑為5年以下有期徒刑以下之刑之罪，依本條
    例規定減為6月以下有期徒刑、拘役者，應於為減刑裁判時
    ，併諭知易科罰金折算之標準，中華民國九十六年罪犯減刑
    條例第9條復有明定，且減刑後之易科罰金或易服勞役之折
    算標準，仍宜照原標準定之，此觀之法院辦理九十六年度減
    刑案件應行注意事項第16點規定即明。查本件被告上述犯罪
    日期，在96年4月24日前，且所犯上述之罪及所處之刑，合
    於上開減刑條例之規定，故爰於宣告刑後諭知其減得之刑及
    易科罰金之折算標準。
據上論斷，應依刑事訴訟法第273 條之1 第1 項、第299 條第1
項前段，刑法第2條第1項前段、第56條（修正前）、第336條第2
項、修正前第41條第1項，修正前罰金罰鍰提高標準條例第1條前
段、第2條，現行法規所定貨幣單位折算新臺幣條例第2條，判決
如主文。
本案經檢察官乙○○到庭執行職務。
中　　華　　民　　國　　96　　年　　12　　月　　31　　日
                  刑事第二庭法  官  陳伯厚
以上正本證明與原本無異。
如不服本判決應於收受本判決後10日內向本院提出上訴書狀，其
未敘述上訴理由者，並得於提起上訴後10日內向本院補提理由書
狀（均須按他造當事人之人數附繕本）「切勿逕送上級法院」。
中　　華　　民　　國　　97　　年　　1 　　月　　2 　　日
                            書記官  黃士元
附錄論罪法條：
中華民國刑法第336條
（公務公益侵占罪、業務侵占罪）
對於公務上或因公益所持有之物，犯前條第 1 項之罪者，處 1
年以上 7 年以下有期徒刑，得併科 5 千元以下罰金。
對於業務上所持有之物，犯前條第 1 項之罪者，處 6 月以上
5 年以下有期徒刑，得併科 3 千元以下罰金。
前二項之未遂犯罰之。
附表：
┌──┬─────┬─────────┬─────────┐
│編號│時間      │侵占項目          │侵占金額（新台幣）│
│    │          │                  │                  │
├──┼─────┼─────────┼─────────┤
│ 1  │93年11月  │健保費            │44,398元          │
├──┼─────┼─────────┼─────────┤
│ 2  │93年12月  │健保費            │44,398元          │
├──┼─────┼─────────┼─────────┤
│ 3  │94年1月   │健保費            │43,609元          │
├──┼─────┼─────────┼─────────┤
│ 4  │94年2月   │健保費            │43,609元          │
├──┼─────┼─────────┼─────────┤
│ 5  │93年12月  │勞保費            │30,801元          │
├──┼─────┼─────────┼─────────┤
│ 6  │94年1月   │勞保費            │30,919元          │
├──┼─────┼─────────┼─────────┤
│ 7  │94年2月   │勞保費            │30,919元          │
├──┼─────┼─────────┼─────────┤
│ 8  │93年度    │世修地價稅        │15,877元          │
├──┼─────┼─────────┼─────────┤
│ 9  │93年度    │政峰地價稅        │17,157元          │
├──┼─────┼─────────┼─────────┤
│10  │93年度    │鄭總地價稅        │33,034元          │
├──┼─────┼─────────┼─────────┤
│11  │94年1、2月│永安公司貨款      │21,000元          │
├──┼─────┼─────────┼─────────┤
│12  │93年8、9、│大業公司貨款      │27,500元          │
│    │10月及94年│                  │                  │
│    │1、2月    │                  │                  │
├──┼─────┼─────────┼─────────┤
│13  │93年10月  │亞信公司貨款      │18,000元          │
├──┼─────┼─────────┼─────────┤
│14  │93年11月  │惠普公司貨款      │ 5,985元          │
├──┼─────┼─────────┼─────────┤
│15  │93年12月  │中星公司消毒款    │10,500元          │
├──┼─────┼─────────┼─────────┤
│16  │93年11月  │修鐵門            │ 6,500元          │
├──┼─────┼─────────┼─────────┤
│17  │94年01月  │鈺翔公司貨款      │44,730元          │
├──┼─────┼─────────┼─────────┤
│18  │94年01月  │明文社貨款        │46,725元          │
├──┼─────┼─────────┼─────────┤
│19  │93年12月、│華豐公司貨款      │24,360元          │
│    │94年01月  │                  │                  │
├──┼─────┼─────────┼─────────┤
│20  │94年02月17│明光公司貨款      │ 6,160元          │
│    │、94年03月│                  │                  │
│    │04日      │                  │                  │
├──┼─────┼─────────┼─────────┤
│21  │94年01月  │名揚公司貨款      │ 8,480元          │
├──┼─────┼─────────┼─────────┤
│22  │94年01月  │莨荃公司貨款      │ 9,860元          │
├──┼─────┼─────────┼─────────┤
│23  │94年1、2月│光美公司貨款      │42,500元          │
├──┼─────┼─────────┼─────────┤
│24  │93年11月、│協泰公司貨款      │14,737元          │
│    │94年1、2月│                  │                  │
├──┼─────┼─────────┼─────────┤
│25  │94年12月  │顏新公司貨款      │11,000元          │
├──┼─────┼─────────┼─────────┤
│26  │93年4月-12│房屋稅            │417,600元         │
│    │月        │                  │                  │
├──┼─────┼─────────┼─────────┤
│27  │94年2月   │應給股東紅利      │720,000元         │
├──┼─────┼─────────┼─────────┤
│總計│          │                  │1,770,358元       │
└──┴─────┴─────────┴─────────┘
